臺灣高等法院臺中分院民事判決　96年度上易字第263號
上　訴　人　乙○○
　　　　　　　　　　　　號
被　上訴人　甲○○
上列當事人間請求損害賠償事件，上訴人對於民國96年6月28日
臺灣南投地方法院96年度訴字第110號第一審判決提起上訴，本
院於96年10月9日言詞辯論終結，判決如下：
    主  文
原判決關於命上訴人給付超過新台幣肆拾萬玖仟伍佰元本息部分
，及該部分假執行之宣告，暨訴訟費用之裁判均廢棄。
上開廢棄部分，被上訴人在第一審之訴及其假執行之聲請均駁回
。
其餘上訴駁回。
第一、二審訴訟費用由上訴人負擔十分之六，餘由被上訴人負擔
。
    事實及理由
一、兩造之聲明：
(一)、上訴人方面：求為判決：
　１、原判決關於命上訴人給付被上訴人之金額超過新台幣二十
  　　二萬三千五百元本息部分，及該部分假執行之宣告，暨訴
    　訟費用之裁判均廢棄。
　２、被上訴人在第一審之訴及其假執行之聲請均駁回。
(二)、被上訴人方面：求為判決：駁回對造之上訴。
二、本件被上訴人起訴主張：上訴人係宏生物科技股份有限公
    司（下稱宏公司）之會員，除投資購買該公司所生產之鹿
    茸、靈芝等生物科技產品外，另負責收取上訴人所屬下線會
    員所交付用以投資鹿茸、靈芝等生物科技產品之投資款，轉
    交給宏公司，下線會員投資宏公司後，依宏公司之規
    定可獲得一定金額之利益即「屆期本金加利息」，上訴人則
    負責代宏公司將各投資人所應得之「屆期本金加利息轉交
    給上訴人所屬之下線會員，宏公司另按上訴人之下線會員
    繳交公司之投資款金額多寡，提撥固定比例金額之佣金予上
    訴人，而被上訴人即為上訴人之下線會員，詎上訴人竟於93
    年1月間起至同年4月止，向被上訴人收取93年1月份起至同
    年4月份止投資宏公司之投資款共新台幣（下同）409,500
    元後，竟未繳交宏公司，將之挪用，予以侵占入己，經被
    上訴人向宏公司詢問，始查悉上情，依宏公司所訂之投
    資回饋辦法，若上訴人有將被上訴人投資宏公司之投資款
    409,500元轉繳給宏公司，則被上訴人另可獲得宏公司
    所發之「屆期本金加利息」294,700元，因上訴人之上開侵
    占行為，使被上訴人損失投資款409,500元外，另損失原可
    預期之利益294,700元，合計704,200元，上訴人上開行為，
    業經原審刑事庭以侵占罪判處罪刑確定，上訴人以上述行為
    不法侵害被上訴人之權利，使被上訴人受損害等情，爰本於
    侵權行為損害賠償之法律關係，求為：命上訴人應給付被上
    訴人704,200元及自起訴狀繕本送達之翌日起至清償日止按
    年息5%計算之利息，並宣告假執行之判決。
三、被上訴人於原審言詞辯論期日未到場，亦未提出書狀作何抗
    辯，於本院則以：伊雖有在93年1月起至同年4月止，向被上
    訴人收取93年1月份起至同年4月份止投資宏公司之投資款
    共409,500元，收受後未將之繳交宏公司，伊上開行為，
    業經原審刑事庭以侵占罪判處有期徒刑九月，伊未上訴而告
    確定；惟伊所收受之投資款409,500元，已返還被上訴人
    186000元，另於92年7、8月間，在郵局匯款50000元給被上
    訴人，此二筆款項應予扣除，扣除後，只欠被上訴人223500
    元；至於被上訴人所稱伊之投資款可獲得預期利益即宏公
    司所發之「屆期本金加利息」294700元部分，上訴人否認之
    ，被上訴人就上述可獲得預期利益部分，未能舉證，其訴為
    無理由等語，資為抗辯。
四、兩造不爭執之事實：
　１、上訴人係宏公司之會員，除投資購買該公司所生產之鹿
　　　茸、靈芝等生物科技產品外，另負責收取上訴人所屬下線
  　　會員所交付用以投資鹿茸、靈芝等生物科技產品之投資款
    　，轉交給宏公司，宏公司另按上訴人之下線會員繳交
      公司之投資款金額多寡，提撥固定比例金額之佣金予上訴
      人，被上訴人即為上訴人之下線會員。
　２、上訴人於93年1月間起至同年4月止，向被上訴人收取93年
　　　1月份起至同年4月份止投資宏公司之投資款共409,500
　　　元後，未繳交宏公司，將之挪用，予以侵占入己。
  ３、上訴人上開行為，業經原審刑事庭以侵占罪判處有期徒刑
      九月，上訴人未提起第二審上訴而告確定。
五、本件之爭點為：
　１、關於投資款409500元部分，上訴人已否返還被上訴人？
　２、關於被上訴人所稱：若上訴人有將被上訴人投資宏公司
      之投資款409,500元轉繳給宏公司，則被上訴人另可獲
      得宏公司所發之「屆期本金加利息」294,700元預期利
      益部分，是否屬犯罪事實所生之損害？被上訴人就此部分
      提起附帶民事訴訟，是否合法？如屬合法，此部分訴訟是
      否有理由？
六、
(一)、關於系爭投資款409500元部分：
  １、按因故意或過失，不法侵害他人之權利者，負損害賠償責
      任」，民法第184條第1項定有明文。本件上訴人於93年1
　　　月間起至同年4月止，向被上訴人收取93年1月份起至同年
　　　4月份止投資宏公司之投資款共409,500元後，未繳交宏
　　　公司，將之挪用，予以侵占入己等情，已如上述，上訴
　　　人以此行為不法侵害被上訴人之權利，使被上訴人受損害
　　　，被上訴人本於侵權行為之法律關係，請求上訴人賠償系
  　　爭409500元，自屬正當。
  ２、上訴人雖辯稱：伊所收受之投資款409,500元，已返還被
      上訴人186000元，另於92年7、8月間，在郵局匯款50000
  　  元給被上訴人，此二筆款項應予扣除，扣除後只欠被上訴
      人223500元等語。被上訴人則否認上訴人有返還之事實。
      民事訴訟法第277條規定：「當事人主張有利於己之事實
      者，就其事實有舉證之責任」。上訴人就其所辯已返還被
      上訴人186000元之事實，迄未舉證證明，復為被上訴人所
      否認，自不足採。上訴人又辯稱伊已於92年7、8月間，在
      郵局匯款50000元給被上訴人一節，亦為被上訴人所否認
      ，依上訴人所述，上訴人係於92年7、8月間，在郵局匯款
      50000元，以此款返還給被上訴人；惟本件上訴人向被上
      訴人收受系爭投資款之日期為93年1月至4月間，此為兩造
      所不爭，則92年7、8月間，上訴人尚未向被上訴人收受系
      爭投資款，焉有可能未收受投資款即事先於郵局匯款將投
      資款返還給被上訴人？顯見上訴人所辯伊已92年7、8月間
      ，在郵局匯款50000元返還給被上訴人一節，亦不足取。
  ３、從而被上訴人請求上訴人賠償409,500元及自起訴狀繕本
      送達之翌日即九十六年一月二十七日起至清償日止按年息
      5%計算之利息，洵屬有據，原審就此部分，為被上訴人勝
      訴之判決，並依被上訴人之聲請，酌定相當擔保金額，為
      假執行之宣告，核無不合，上訴論旨，就此部分指摘原判
      決失當，求予廢棄，非有理由，應予駁回。
(二)、關於「屆期本金加利息」294,700元預期利益部分：
  　　按因犯罪而受損害之人，於刑事訴訟程序固得附帶提起民
    　事訴訟，對於被告請求回復其損害，但其請求回復之損害
      ，以被訴犯罪事實所生之損害為限，否則縱令得依其他事
      由，提起民事訴訟，亦不得於刑事訴訟程序附帶為此請求
      （最高法院60年台上字第633號判例參照）。本件被上訴
　　　人主張：若上訴人有將被上訴人投資宏公司之投資款
　　　409,500元轉繳給宏公司，則被上訴人另可獲得宏公
　　　司所發之「屆期本金加利息」294,700元預期利益，上訴
  　　人亦應賠償被上訴人等語。惟為上訴人所否認。查被上訴
    　人主張之上述事實，經原審刑事庭審理結果，認為被上訴
      人所提此部分之告訴，無證據足以證明上訴人有此部分之
      侵占犯行，因與首開應論罪科刑部分有連續犯之裁判上一
      罪關係，而不另為無罪之諭知（見該判決理由第四點），
      此有原審刑事庭96年易字第33號刑事判決正本附卷可稽，
      並有該案卷宗影本足憑，被上訴人所指「屆期本金加利息
      」294,700元預期利益部分，既經刑事法院調查結果認為
      上訴人不構成侵占罪，依上述判例意旨，被上訴人就此部
      分所提起之附帶民事訴訟，即非合法，且此部分事實亦為
      上訴人所否認，被上訴人亦未舉證證明伊可獲得宏公司
      所發之「屆期本金加利息」294,700元預期利益，是被上
      訴人請求上訴人賠償此294,700元預期利益之損害，即非
      有據，原審就此部分為被上訴人勝訴之判決，並依被上訴
      人之聲請，酌定相當擔保金額為假執行之宣告，容有未合
      ，上訴論旨，就此部分指摘原判決失當，求予廢棄，為有
      理由，應由本院將此部分廢棄，改判如主文第二項所示。
七、據上論結，本件上訴為一部有理由，一部無理由，依民事訴
    訟法第450條、第449條第1項、第79條，判決如主文。
中　　華　　民　　國　　96　　年　　10　　月　　23　　日
                  民事第二庭    審判長法　官  邱森樟
                                      法　官  蔡秉宸
                                      法　官  謝說容
以上正本係照原本作成。
不得上訴。
                                      書記官  魏維廷
中　　華　　民　　國　　96　　年　　10　　月　　23　　日
                                                      Ｍ
